臺灣臺中地方法院民事裁定　　　　　　　100年度聲字第313號
異　議　人
即再審原告　盛寶璉
上列當事人間對於本院100 年度再簡上字第3 號再審之訴事件，
異議人對於本院書記官於民國100 年10月14日所為之處分書提出
異議，本院裁定如下：
    主    文
本院書記官於民國100 年10月14日就本院100 年度再簡上字第3
號再審之訴事件所為之處分書關於「本裁定不得抗告」應更正為
「如不服本裁定，僅得於送達後10日內，以適用法規顯有錯誤為
理由，向本院提出抗告狀（須按他造當事人之人數附繕本），並
繳納抗告費用1,000 元，經本院許可後始可抗告。前項許可，以
原裁定所涉及法律見解具有原則上重要性者為限。抗告時應提出
委任律師為訴訟代理人之委任狀，如以具有民事訴訟法第466 條
之1 第1 項但書或第2 項之情形為訴訟代理人者，另應附具律師
及格證書及釋明委任人與受任人有該條項所定關係之釋明文件影
本。」。
    理    由
一、按法院書記官所為之處分，應依送達或其他方法通知關係人
    。對於法院書記官之處分，得於送達後或受通知後10日內提
    出異議，由其所屬法院裁定。民事訴訟法第240 條定有明文
    。
二、本件異議意旨略以：鈞院民國100 年8 月22日之裁定正本沒
    有錯誤，異議人不同意書記官於100 年10月14日之處分書。
    且本件從97年度簡上字第272 號判決發回臺中簡易庭開始，
    嗣後之訴訟程序及裁判都是騙局，異議人在法律上、程序上
    受到不公平待遇，與國家設司法機關保護人民權益不相符合
    ，書記官之處分書不合經濟及法律原理，爰依法提出異議等
    語。
三、經查：
（一）按民事訴訟法第505 條規定：「除本編別有規定外，再審
      之訴訟程序，準用關於各該審級訴訟程序之規定。」。查
      本件係異議人即再審原告（下稱再審原告）對本院第二審
      合議庭於100 年5 月9 日所為100 年度再簡上字第1 號確
      定判決提起再審之訴，自應準用關於簡易案件第二審級之
      訴訟程序規定，合先敘明。
（二）次按同法第436 條之2 規定：「對於簡易訴訟程序之第二
      審裁判，其上訴利益逾第四百六十六條所定之額數者，當
      事人僅得以其適用法規顯有錯誤為理由，逕向最高法院提
      起上訴或抗告。」。故本件再審原告對於本院第二審裁判
      究竟能否抗告最高法院，首應審究者為其上訴利益是否逾
      民事訴訟法第466 條所定之額數。查：
  １、本件再審原告係對本院100 年度再簡上字第1 號民事確定
      判決提起再審之訴，而本院100 年度再簡上字第1 號再審
      之訴事件則係再審原告前就本院臺中簡易庭98年度中簡
      更字第3 號民事事件於98年6 月17日所為裁定（下稱民
      事裁定）、本院臺中簡易庭98年度中再簡字第6 號民事
      判決（下稱民事判決）、本院99年度再簡上字第2 號
      民事判決（下稱民事判決）提起再審之訴。經本院依職
      權調取上開各民事案卷審閱結果，可知上開案件之訴訟歷
      程如下：本院於98年6 月17日為上開民事裁定並確定後
      ，再審原告對上開民事裁定聲請再審，經本院臺中簡易
      庭98年度中再簡字第6 號受理在案，並於99年3 月16日為
      上開民事判決，駁回該再審之訴；而後，再審原告不服
      ，於法定期間內提起上訴，由本院第二審合議庭99年度再
      簡上字第2 號受理在案，並於99年12月28日以上開民事
      判決，駁回再審原告之上訴。倘若再審原告本件再審之訴
      、本院100 年度再簡上字第1 號、99年度再簡上字第2 號
      、99年度中再簡字第6 號等再審之訴或聲請再審均有理由
      ，則應再開或續行本院臺中簡易庭98年度中簡更字第3 號
      民事事件。故於審認本件再審之訴之上訴利益是否逾民事
      訴訟法第466 條所定之額數時，當應以再審原告於本院臺
      中簡易庭98年度中簡更字第3 號民事事件中之主張，作為
      訴訟標的價額核定之依據。
  ２、而臺中簡易庭98年度中簡更字第3 號民事事件原係再審原
      告對再審被告黃嘉明提起確認之訴，並聲明「請求以判決
      確認朱子芬律師，身分證Ｚ000000000號，住臺中市居○街
      17號三樓，係被告虛構捏造者。」，經本院臺中簡易庭97
      年度中簡字第3628號受理在案，並於97年9 月8 日判決駁
      回再審原告之訴；而後，再審原告不服，提起上訴，經本
      院第二審合議庭以97年度簡上字第272 號受理後，於97年
      12月24日將原判決廢棄，發回本院臺中簡易庭，並由本院
      臺中簡易庭以98年度中簡更字第3 號受理在案，業經本院
      調取上開民事案卷審閱明確。依上可知，本件再審之訴之
      上訴利益，應以再審原告上開聲明：「請求以判決確認朱
      子芬律師，身分證Ｚ000000000號，住臺中市居○街17號三
      樓，係被告虛構捏造者。」，作為訴訟標的價額核定之依
      據。
  ３、又本院於98年度中簡更字第3 號民事事件中，雖認再審原
      告之上開聲明係屬非財產權訴訟，而依民事訴訟法第77條
      之14規定，僅裁定命再審原告補繳裁判費2,000 元，嗣因
      再審原告未遵期繳納，而駁回該訴。然按民事訴訟法第77
      條之14所謂「非因財產權而起訴者」之「非財產權」乃指
      人身權而言，故若非對於親屬關係及身分上之權利有所主
      張，即應屬財產權訴訟（最高法院99年度台抗字第31 5號
      裁定、楊建華著，民事訴訟法(三)，82年10月出版，第53頁
      可資參照）。且按「管轄再審之訴之第二審法院。認其於
      前訴訟程序核定起訴時訴訟標的之價額不逾千元為錯誤者
      。應依其重行核定之價額征收裁判費。對於該再審判決提
      起上訴。是否逾民事訴訟法第四百六十三條所定上訴利益
      之額數。由裁判該上訴之法院核定之。其核定不受原法院
      核定訴訟標的價額之羈束。」（司法院院字第2351號解釋
      、最高法院79年度台抗字第379 號裁定均可參照）。再按
      裁判費之繳納為訴訟合法要件，法院應依職權調查（辦理
      民事訴訟事件應行注意事項第9 項參照），法院因核定訴
      訟標的之價額，得依職權調查證據（民事訴訟法第77條之
      1 第3 項參照）。故上級審法院自得重行核定訴訟標的之
      價額，據以正確徵收裁判費（臺灣高等法院暨所屬法院94
      年法律座談會民事類提案第26號研討結果可資參照）。查
      本件再審原告之上開聲明：「請求以判決確認朱子芬律師
      ，身分證Ｚ000000000號，住臺中市居○街17號三樓，係被
      告虛構捏造者。」，顯然並非再審原告本於其親屬關係及
      身分上之權利有所主張，自應屬財產權訴訟，本院第二審
      合議庭就本件訴訟標的價額之核定，並不受98年度中簡更
      字第3 號民事事件關於訴訟標的價額核定之羈束。茲因再
      審原告之上開請求並無交易價格，致不能核定訴訟標的價
      額，依民事訴訟法第77條之12規定：「訴訟標的之價額不
      能核定者，以第466 條所定不得上訴第三審之最高利益額
      數加10分之1 定之。」，訴訟標的價額應核定為165 萬元
      ，其上訴利益已逾民事訴訟法第466 條所定之額數。
（三）再按抗告，徵收裁判費新臺幣1,000 元。提起抗告，應於
      裁定送達後10日之不變期間內為之。又書狀及其附屬文件
      ，除提出於法院者外，應按應受送達之他造人數，提出繕
      本或影本。另按對於簡易訴訟程序之第二審裁判，提起第
      三審上訴或抗告，須經原裁判法院之許可。前項許可，以
      訴訟事件所涉及之法律見解具有原則上之重要性者為限。
      且民事訴訟法第436 條之2 第1 項之逕向最高法院抗告，
      準用第三編第二章之規定。又「對於第二審判決上訴，上
      訴人應委任律師為訴訟代理人。但上訴人或其法定代理人
      具有律師資格者，不在此限。上訴人之配偶、三親等內之
      血親、二親等內之姻親，或上訴人為法人、中央或地方機
      關時，其所屬專任人員具有律師資格並經法院認為適當者
      ，亦得為第三審訴訟代理人。第一項但書及第二項情形，
      應於提起上訴或委任時釋明之。」，民事訴訟法第77條之
      18前段、第119 條第1 項、第487 條前段、第436 條之3
      第1 、2 項、第495 條之1 第2 項、第466 條之1 第1 、
      2 、3 項分別定有明文。基此，本院100 年度再簡上字第
      3 號再審之訴事件於100 年8 月22日所為裁定，再審原告
      如有不服，僅得於該裁定送達後10日內，以適用法規顯有
      錯誤為理由，向本院提出抗告狀（須按他造當事人之人數
      附繕本），並繳納抗告費用1,000 元，經本院許可後始可
      抗告；前項許可以原裁定所涉及法律見解具有原則上重要
      性者為限；且抗告時應提出委任律師為訴訟代理人之委任
      狀，如以具有民事訴訟法第466 條之1 第1 項但書或第2
      項之情形為訴訟代理人者，另應附具律師及格證書及釋明
      委任人與受任人有該條項所定關係之釋明文件影本。從而
      ，本院書記官於100 年10月14日所為之處分書將原裁定正
      本第1 頁第25、26列所書「如不服本裁定應於送達後10日
      內向本院提出抗告狀，並繳納抗告費新臺幣1,000 元。」
      （下稱教示規定）更正為「本裁定不得抗告」，就再審原
      告得以原裁定適用法規顯有錯誤為理由而提起抗告之情形
      ，固然有誤，但原裁定之教示規定未就本件抗告最高法院
      之限制記載，亦欠明瞭，故本院書記官於100 年10月14日
      所為之處分書「本裁定不得抗告」應更正為「如不服本裁
      定，僅得於送達後10日內，以適用法規顯有錯誤為理由，
      向本院提出抗告狀（須按他造當事人之人數附繕本），並
      繳納抗告費用1,000 元，經本院許可後始可抗告。前項許
      可，以原裁定所涉及法律見解具有原則上重要性者為限。
      抗告時應提出委任律師為訴訟代理人之委任狀，如以具有
      民事訴訟法第466 條之1 第1 項但書或第2 項之情形為訴
      訟代理人者，另應附具律師及格證書及釋明委任人與受任
      人有該條項所定關係之釋明文件影本。」。
四、依民事訴訟法第240 條第2 項，裁定如主文。
中    華    民    國   100    年    12    月    30    日
              民事第一庭  審判長法  官  劉長宜
                                法  官  許金樹
                                法  官  莊嘉蕙
正本係照原本作成
如不服本裁定，僅得於送達後10日內，以適用法規顯有錯誤為理
由，向本院提出抗告狀（須按他造當事人之人數附繕本），並繳
納抗告費用1,000 元，經本院許可後始可抗告。
前項許可，以原裁定所涉及法律見解具有原則上重要性者為限。
抗告時應提出委任律師為訴訟代理人之委任狀，如以具有民事訴
訟法第466 條之1 第1 項但書或第2 項之情形為訴訟代理人者，
另應附具律師及格證書及釋明委任人與受任人有該條項所定關係
之釋明文件影本。
中    華    民    國   100    年    12    月    30    日
                                書記官  吳詩琳